【裁判字號】    96,訴,566
【裁判日期】    970611
【裁判案由】    侵權行為損害賠償
【裁判全文】
臺灣屏東地方法院民事判決               96年度訴字第566號
原      告  乙○○
被      告  丙○○
上列當事人間請求侵權行為損害賠償事件，案經本院刑事庭移送
前來，本院於民國97年5 月28日言詞辯論終結，判決如下：
    主  文
被告應給付原告新台幣壹拾陸萬陸仟柒佰肆拾捌元。
原告其餘之訴駁回。
訴訟費用由被告負擔二十五分之八，餘由原告負擔。
本判決得假執行。
    事實及理由
一、原告主張：
（一）被告於民國（下同）95年10月29日9 時53分許，駕駛車牌
      號碼G6-8157 號自小客車，沿屏東縣屏東市○○路由西往
      東方向行駛，途經該路段617 號前時，本應注意超越前車
      時，應於前車左側保持半公尺以上之間隔超過，依當時天
      候晴、日間自然光線、路面乾燥、無缺陷、無障礙物及視
      距良好之情形，並無不能注意之情事，適同向前方原告騎
      乘車號PKF-21 7號重型機車行上開路段，遭逢被告自後追
      撞原告所駕機車，致人車倒地，原告受有胸部左側第5 至
      第9 肋骨骨折、頭部外傷與左臉、左肩、雙膝挫擦傷之傷
      害。被告因過失傷害刑事案件，經臺灣屏東地方法院檢察
      署檢察官聲請以簡易判決處刑，鈞院以96年度交簡字第44
      8 號判決被告過失傷害人，減處拘役29日，並得易科罰金
      。嗣經被告上訴，鈞院以96年度交簡上字第63號上訴駁回
      確定在案。被告應負過失侵權行為損害賠償責任。
（二）原告因被告前揭之侵權行為受有下列之損害：1 、醫藥費
      部分：原告因本件車禍受傷，經茂隆骨科醫院診治，計支
      出醫藥費用新台幣（下同）15,112元。2 、看護費部分：
      原告受傷後，於住院治療期間，無法自理起居，乃自95年
      10月30日至同年11月6 日僱請親屬看護，每日2,000 元計
      支出，計支出看護費16,000元。3 、機車修理費：原告將
      受損機車送修，計支出修理費7,100 元。4 、精神慰撫金
      部分：原告受傷，至今仍須定期門診長期續為治療，所受
      痛苦，實非筆墨所能形容，爰依法請求被告賠償精神慰撫
      金50萬元。合計請求被告賠償之金額為538,212元。
（三）以上有原告提出之診斷證明書乙份、刑事判決正本（含影
      本）2 份、醫療費用收據影本18份、車輛維修記錄單影本
      乙份、機車行（慶欣有限公司）統一發票乙份等為證。並
      聲明：1 、被告應給付原告538,212 元。2 、願供擔保請
      准宣告假執行。
二、被告抗辯：對於刑事判決之認定沒有意見，但原告騎機車向
    左繞越前方變換進入快車道，疏未注意讓左後方直行之被告
    車先行，亦與有過失，應由原告負最大之過失責任。被告對
    於醫藥費部分，無意見，但原告住院期間可自由行動，其請
    求看護費，被告不同意。又車輛修理費及精神慰撫金之請求
    金額過高。為此，聲明：原告之訴駁回。
三、兩造不爭執之事實：
（一）兩造對於刑事判決認定的事實，沒有意見。
（二）被告對於醫藥費用15,112元，並不爭執。
四、兩造爭執之事項：
（一）原告就本件車禍，是否與有過失？如有，過失責任之比例
      為何？
（二）被告對於原告請求之看護費、機車修理費、精神慰撫金均
      有意見。
五、本院之判斷：
（一）原告主張之上開時地，因被告駕車超車時，疏未保持安全
      間隔，撞及原告人車倒地受傷等事實，業據臺灣屏東地方
      法院檢察署檢察官偵查後，聲請以簡易判決處刑，並經本
      院以96年度交簡字第448 號判決被告過失傷害人，減處拘
      役29日，並得易科罰金。嗣經被告上訴，鈞院以96年度交
      簡上字第63號上訴駁回確定在案，有原告提出之該刑事判
      決正本（含影本）附卷可稽，並為被告所不爭執，堪信為
      真實。
（二）按汽車、機車或其他非依軌道行駛之動力車輛，在使用中
      加損害於他人者，駕駛人應賠償因此所生之損害，民法第
      19 1 條 之2 前段定有明文。又不法侵害他人之身體或健
      康者，對於被害人因此喪失或減少勞動能力，或增加生活
      上之需要時，應負損害賠償責任。不法侵害他人之身體或
      健康者，被害人雖非財產上之損害，亦得請求賠償相當之
      金額。負損害賠償責任者，除法律另有規定或契約另有訂
      定外，應回復他方損害發生前之原狀。前項情形，債權人
      得請求支付回復原狀所必要之費用，以代回復原狀。民法
      第193 條第1 項、第195 條第1 項前段、第213 條第1 項
      及第3 項亦有明文。
（三）次按汽車超越前車時，應於前車左側保持半公尺以上之間
      隔超過，道路交通安全規則第101 條第1 項第5 款定有明
      文。被告駕車行經肇事路段，理應注意上開規定，依當時
      天候及視距良好，並無不能注意之情事，被告竟疏未注意
      ，致發生本件車禍。又本件車禍經臺灣省車輛行車事故覆
      議委員會鑑定結果，亦認定「被告駕駛自小客車，超越右
      前方機車時，疏未與其保持安全間隔，告訴人駕駛重機車
      ，向左繞越前方停車變換進入快車道時，疏未注意左後直
      行來車動態而讓其先行並注意安全距離，同為肇事原因」
      等情，有該覆議意見書附於刑事卷宗可稽，且被告之過失
      行為，與原告所受之傷害間，具有相當因果關係，本院之
      上開刑事判決亦同此認定，並為被告所不爭執，被告對本
      件車禍之發生顯難辭過失侵權行為責任。從而，原告本依
      據上開法條規定，自得請求被告負其損害賠償責任。
（四）本件爭點為原告就本件車禍，是否與有過失？如有，過失
    責任之比例為何？茲審酌如下：按損害之發生或擴大，被害
    人與有過失者，法院得減輕賠償金額或免除之，民法第21 7
    條第1 項定有明文。經查本件車禍之發生，兩造之肇事責任
    ，業經臺灣省車輛行車事故覆議委員會鑑定結果，認定「被
    告駕駛自小客車，超越右前方機車時，疏未與其保持安全間
    隔，告訴人駕駛重機車，向左繞越前方停車變換進入快車道
    時，疏未注意左後直行來車動態而讓其先行並注意安全距離
    ，同為肇事原因」等情，有該會覆議意見書附於上開刑事案
    卷附可稽，被告已違反道路交通安全規則第101 條第1 項第
    5 款汽車超越前車時，應於前車左側保持半公尺以上之間隔
    超過之規定，但原告依上開鑑定結果，亦同為肇事原因，且
    兩造對上開刑事判決之事實認定均不爭執，業如前述。準此
    ，原告亦應與有過失，本院認為被告駕車自後超越前車，衡
    情應比騎機車在前之原告更能注意前方動態，被告竟疏於注
    意而肇事，自應負其較重之過失責任。爰審酌兩造之過失程
    度，被告就本件損害之發生，應負7 成之責任，原告應負3
    成之責任。
（五）被告應負損害賠償之項目及金額為何？
 1、醫療費用部分共計15,112元，業據原告提出茂隆骨科醫院醫
    療費用收據為證，且為被告所不爭執，堪信為真正，此部分
    應予認列。
 2、看護費用部分：按親屬代為照顧被害人之起居，固係出於親
    情，但親屬看護所付出之勞力，並非不能評價為金錢，只因
    兩者身份關係密切而免除支付義務，此種親屬基於身份關係
    之恩惠，自不能加惠於加害人，故應衡量及比照僱用專人看
    護情形，認為被害人受有相當親屬看護費之損害，得向加害
    人請求賠償。（參見最高法院89年度台上字第1749號判決意
    旨）。本件原告主張其受傷住院8 天，有其提出之茂隆骨科
    醫院診斷證明書附卷可憑。經查原告住院期間前4 天行動不
    便，須人扶持，不能自理生活，後4 天可以勉強下床，均由
    其先生表弟媳陳淑貞照顧，每天給付看護費2,000 元，已先
    給付1 萬元之事實，業經陳淑貞到庭證述屬實。被告之弟劉
    海生雖到庭證稱：伊為茂隆骨科醫院水電工，伊每天都要經
    過原告病房，但是沒有看到有人在看護原告等語；惟查被告
    之弟僅係該院水電工，巡視病房，並非其份內工作，且只經
    過病房，並無入內探視，其證詞真實性已容質疑，何況與被
    告為姊弟至親，證詞亦難免偏頗，故劉海生之證言，尚非可
    採。基上說明，原告請求住院期間8 天之看護費16,000元，
    為增加生活上所必需，核屬有據，應予准許。
 3、機車修理費部分：原告因本件車禍，所騎機車受損，原告將
    受損機車送修，計支出修理費7,100 元，有原告提出之車輛
    維修記錄單影本乙份、機車行（慶欣有限公司）統一發票乙
    份為證，並經慶欣有限公司負責人甲○○到庭結稱屬實，被
    告徒稱修理費過高，惟未舉證證明何以過高之事實。故應認
    為原告之主張為真正，此部分之請求，亦應准許。
 4、精神慰撫金部分：原告因本件不法侵害，受有前述傷害，傷
    勢不輕，無論在肉體或精神上自均受有相當的痛苦，原告請
    求被告賠償慰撫金，於法自無不合。查原告現年53歲，原為
    工地臨時工，其夫亦為工地臨時工，月入約3 萬元，原告因
    本件車禍後就沒有工作，育有二子，均已成年，一在工作，
    一在休學中，等後當兵，原告無自有不動產，現租屋居住等
    情。被告年41歲，現為高雄女子監獄管理員，與夫分居中，
    有2 子，一在工作，一在當兵，有自有公寓1 間居住及1 部
    自用小客車供上班之用等情，各為兩造所自陳。本院審酌兩
    造之身份、經濟、地位及家況等情狀，並參酌兩造稅務電子
    閘門財產所得調件明細表，認原告請求賠償慰撫金20萬元，
    尚屬相當，逾此範圍之請求，為無理由，應予駁回。
（六）從而，原告得請求之金額合計238,212 元（15,112+16,00
    0+7,10 0+200,000=238,212）；惟依上開所述之過失責任比
    例，酌減原告請求之金額，認原告僅得請求之金額為166,74
    8 元。（238,212 ×70%=166,748 ，四捨五入）。
六、綜上所述，本件原告依侵權行為之法律關係，請求被告給付
    166,748 元，於主文第1 項所示範圍內，為有理由，應予准
    許，逾此範圍之請求，非有理由，應予駁回。
七、本件原告勝訴部分，所命給付之金額未逾50萬元，爰依民事
    訴訟法第389 條第1 項第5 款之規定，依職權宣告假執行，
    則原告陳明願供擔保請准宣告假執行，即無必要。
八、本件事證已臻明確，兩造其餘攻擊防禦方法及舉證，核於判
    決結果無影響，爰不逐一論述，併予敘明。
九、結論：原告之訴為一部有理由，一部無理由，依民事訴訟法
    第79條、第389 條第1 項第5 款，判決如主文。
中    華    民    國    97    年    6     月    11    日
                  民事第二庭    法  官  胡晏彰
正本係照原本作成。
如對判決上訴，須於判決送達後20日內向本院提出上訴狀，其未
表明上訴理由者，應於提出上訴後20日內向本院補提理由書狀。
                                書記官  顏子仁
中    華    民    國    97    年    6     月    11    日


司法院資訊處製作；財團法人民間司法改革基金會備份。
